【裁判字號】    98,簡上,43
【裁判日期】    980609
【裁判案由】    返還不當得利
【裁判全文】
臺灣板橋地方法院民事判決              98年度簡上字第43號
上  訴  人  乙○○
被上訴人    甲○○
上列當事人間請求返還不當得利事件，上訴人對於中華民國98年
1 月20日臺灣板橋地方法院板橋簡易庭97年板簡字第3647號第一
審判決提起上訴，經本院於98年5 月26日言詞辯論終結，判決如
下：
    主      文
上訴駁回。
第二審訴訟費用由上訴人負擔。
    事實及理由
一、被上訴人主張：於民國96年2 月初某日，詐欺集團所屬成員
    ，撥打被上訴人之電話，佯稱係「寶富集團公司」員工，因
    該公司辦理產品抽獎活動，而被上訴人抽中獎金約新臺幣（
    下同）840000 元 ，需先支付保險金、銀行匯款手續費、稅
    金及公告費等為由，要求被上訴人匯款至上訴人所申設之第
    一商業銀行華江分行帳號00000000000 號之帳戶內，致使被
    上訴人陷於錯誤，陸續於96年6 月12日、同年6 月13日、同
    年月15日、同年6 月20日、同年月28日、同年8 月2 日、同
    年月3 日及同年月6 日，分別匯入50000 元、18900 元、37
    800 元、56700 元、50000 元、75000 元、45000 元、5000
    0 元，共計383400元至上訴人所有上開帳戶內，致被上訴人
    受有該等金額之損失，爰基於不當得利之法律關係，訴請被
    告返還該金額等語。（被上訴人於原審為訴之聲明：上訴人
    應給付被上訴人383400元，原審判決被上訴人全部勝訴，併
    依職權宣告假執行，上訴人聲明不服提起上訴。），併為上
    訴答辯聲明：駁回上訴人之上訴。
二、上訴人則辯稱：上訴人並未詐欺被上訴人，而該帳戶並未提
    供他人使用，均係上訴人自行使用；於被上訴人匯款至上訴
    人上開帳戶內金額係屬貨款，匯款人上訴人不認識，亦不疑
    有他；上訴人匯兌，只核對匯款金額，並未注意匯款人別；
    上訴人在臺灣帳戶收入多少即在大陸匯出同等值之人民幣等
    語，併為上訴聲明：原判決廢棄，駁回被上訴人在第一審之
    訴。
三、本件被上訴人主張：兩造並未有交易往來，且被上訴人陸續
    於96年6 月12日、同年月13日、同年月15日、同年6 月20日
    、同年月28日、同年8 月2 日、同年月3 日及同年月6 日，
    分別匯入50000 元、18900 元、37800 元、56700 元、5000
    0 元、75000 元、45000 元、50000 元，共計383400元至上
    訴人所有之第一商業銀行華江分行帳號00000000000 號之帳
    戶內事實等情，為上訴人所不爭執，且有被上訴人提出匯款
    存根聯8 份、臺灣板橋地方法院檢察署檢察官96年度偵字第
    25928 號不起訴處分書、臺灣板橋地方法院檢察署檢察官97
    年度偵續字第106 號不起訴處分書、臺灣高等法院檢察署97
    年度上聲議字第5294號處分書等文書為證，是被上訴人此部
    分主張之事實，應堪信實在。
四、按無法律上之原因而受利益，致他人受損害者，應返還其利
    益。雖有法律上之原因，而其後已不存在者，亦同，民法第
    179 條訂有明文。查兩造間即無交易往來，被上訴人自無給
    付上訴人款項之義務，被上訴人亦無無償贈與上訴人之意思
    存在，則上訴人即屬無法律上原因，而收受被上訴人匯入上
    訴人帳戶內之前開共計383400元款項，則被上訴人依不當得
    利之法律關係，自得請求上訴人返還該款項，於法有據，為
    有理由。
五、上訴人雖辯稱：被上訴人匯款至上訴人上開帳戶內金額係屬
    貨款；上訴人帳戶內之匯款人，上訴人並不認識，亦不疑有
    他；上訴人匯兌，只核對匯款金額，並未注意匯款人別；上
    訴人在臺灣帳戶內收入多少即在大陸匯出同等值之人民幣等
    語。但查上訴人並未舉證證明其與被上訴人有交易往來，且
    有給付被上訴人同等值貨品（或上訴人所辯稱之人民幣匯兌
    ）之事實，縱令上訴人誤認該款項係另外第3 人所匯入之貨
    款（或所謂匯兌款），此要係上訴人與該第3 人間債權債務
    關係所生之糾葛，且上訴人與該第3 人間之交易，本即應注
    意其與該第3 人間金錢交易往來之詳細對帳情形，以作為其
    與該第3 人間交易（或所謂匯兌款）之結算，殊不得以被上
    訴人匯入上訴人帳戶內之款項，誤認作為該交易對象之第3
    人應匯予上訴人帳戶內之款項。準此，上訴人與該第3 人間
    帳款交易債權債務相對性糾紛，究不得以之作為對抗被上訴
    人之事由。另上訴人於臺灣板橋地方法院檢察署檢察官96年
    度偵字第25 928號、臺灣板橋地方法院檢察署檢察官97年度
    偵續字第10 6號卷內，上訴人所提出之證據資料，經審核均
    未能證明上訴人有交付被上訴人同等值之交易貨品（或上訴
    人所辯稱之人民幣匯兌）事實，是此部分之證據，亦不能為
    有利於上訴人之認定。是上訴人所辯，顯有誤會，均不可取
    。
六、綜上所述，本件被上訴人主張其匯入上訴人之帳戶內款項，
    上訴人係無法律上之原因而受有該款項利益之事實，合屬有
    據，應可採信。至上訴人所辯係屬貨款云云，尚乏依據，要
    無可取。從而，被上訴人本於不當得利之法律關係，請求上
    訴人給付如原審判決所示之金額，為有理由，應予准許。又
    所命給付金額未逾50萬元之判決，應依職權告假執行，民事
    訴訟法第389 條第1 項第4 款定有明文。是則原審判命上訴
    人如數給付，並依職權宣告假執行，於法並無違誤。上訴意
    旨指摘原判決不當，求予廢棄改判，為無理由，應予駁回其
    上訴。
七、本件事證已臻明確，兩造所為之其他主張、陳述並所提之證
    據，經審酌後，認均與本件之結論無礙，不再一一論述，併
    予敘明。
八、據上論結，本件上訴，為無理由，依民事訴訟法第436 條之
    1 第1、3 項、第449 條第1 項、第78條，判決如主文。
中    華    民    國    98    年    6     月    9     日
                  民事第二庭    審判長法  官  蕭胤瑮
                                      法  官  陳財旺
                                      法  官  李行一
以上正本證明與原本無異
本判決不得上訴。
中    華    民    國    98    年    6     月    9     日
                                      書記官  蔡於衡


司法院資訊處製作；財團法人民間司法改革基金會備份。
